臺灣高等法院刑事裁定
109年度聲再字第567號
再審聲請人
即受判決人  汪偉琳


上列再審聲請人即受判決人因竊盜案件，對於本院109年度上易
字第1675號，中華民國109年9月30日第二審確定判決（原審案號
：臺灣臺北地方法院108年度易字第1116號，起訴案號：臺灣臺
北地方檢察署108年度偵字第15118號），聲請再審，本院裁定如
下：
    主  文
再審之聲請駁回。
    理  由
一、聲請再審意旨略以：依刑事訴訟法第420條第1項第6款及第4
    21條規定聲請再審理由如下：
　㈠聲請人在事發當日於全家便利商店購買雜誌時，係因一時虎
    口刺痛而不得不將雜誌置放隨身背包以減輕疼痛原因，又因
    沒有戴眼鏡(老花+散光），由背包内取出雜誌結帳時無法看
    清背包内到底有幾本雜誌待結帳，才會疏漏將價值新台幣（
    下同）99元的商業週刊漏未結帳。骨科主治醫師鄧修國於民
    國109年9月17日、12月8日開立之診斷證明書，顯示聲請人
    不僅有「右肩旋轉肌發炎」、「雙手大魚際肌炎」病痛外，
    更有「雙手遠端指間關節炎」的病痛，且Ｘ光顯示聲請人手
    部關節退化，聲請人自106年7月以來雙手關節就開始退化，
    於案發日當天因「虎口突然刺痛」致無法將雜誌拿在手上並
    非虛構。國泰醫院眼科主任侯育致醫師109年12月8日開出的
    診斷證明書，顯示聲請人雙眼患有「乾眼症」，使得聲請人
    縱然更換眼鏡度數，還是會發生視力模糊現象，案發當天聲
    請人因心情不佳及大哭過後，因「沒戴眼鏡」及「乾眼症」
    所帶來之視力模糊情況下，無法看清背包內究竟有幾本雜誌
    ，而疏漏將商業週刊一併結帳亦非虛構，依刑事訴訟法第42
    0條第1項第6款規定，提出新證據即國泰醫院骨科主治醫師
    鄧修國於109年9月17日、12月8日開立之診斷證明書及國泰
    醫院眼科主任侯育致醫師109年12月8日開出的診斷證明書各
    1份，聲請再審。
　㈡聲請人的先生江森山於108年1月17日死亡，聲請人整理其遺
    物，發現其資助前婚姻所生之小孩學費，卻不資助與聲請人
    婚姻關係所生小孩的學費，聲請人因此大受打擊，於事發當
    日先前往醫院看診，並在看診時大哭、精神崩潰，事發時又
    因手痛及乾眼症導致視力不清楚，才未將商業週刊自皮包內
    取出結帳，並無竊盜故意，依刑事訴訟法第420條第1項第6
    款規定，提出新證據即江森山之相驗屍體證明書，並聲請傳
    喚證人蒲啟明醫師證明案發當日聲請人之心情狀況。　
　㈢聲請人就證人即全家便利商店店東谷翼杰、店員張維琴之證
    述、國泰醫院108年12月23日回函及現場監視錄影帶等證據
    能力，於原審及本院審理中已有爭執：張維琴之證述是捕風
    捉影猜測之詞，而國泰醫院回函具名的是國泰醫院院長、他
    是婦產科醫生，不是聲請人的主治醫生，回函內容所述是揣
    測之詞，應該以聲請人主治醫生蒲啟明陳述為主等語，且在
    109年6月4日前聲請人均未曾看過完整之錄影畫面，聲請傳
    喚蒲啟明醫生亦遭拒絕，直至109年6月4日原審法院審理時
    始提供監視錄影之完整分段錄影畫面及擷取畫面，並傳喚蒲
    啟明醫生到庭證述，聲請人回憶起案發過程，因而在109年6
    月11日再提出刑事補充答辯狀爭執張維琴證述是其個人捕風
    捉影猜測之詞。聲請人嗣於本院審理中亦就證人張維琴證述
    表示「我對張維琴講的話有很大的意見」，再就國泰醫院10
    8年12月23日回函亦表示「讓國泰醫院回函的證據，有很大
    意見」，聲請人一再爭執上開審判外陳述及書狀之證據能力
    ，原確定判決竟載稱聲請人就此等部分證據之證據能力均未
    爭執，顯有重要證據漏未審酌之情。
二、按刑事訴訟法第420條第1項第6款關於得為再審之原因規，
    雖修正為「因發現新事實或新證據，單獨或與先前之證據綜
    合判斷，足認受有罪判決之人應受無罪、免訴、免刑或輕於
    原判決所認罪名之判決者」，並增列第3項：「第1項第6款
    之新事實或新證據，指判決確定前已存在或成立而未及調查
    斟酌，及判決確定後始存在或成立之事實、證據」，但仍須
    以該所稱的新事實或新證據，確實足以動搖原確定判決所認
    定的犯罪事實，亦即學理上所謂的確實性（或明確性、顯著
    性）要件，必須具備，方能准許再審。而聲請再審案件之事
    證，是否符合此項要件，其判斷，當受客觀存在的經驗法則
    、論理法則所支配，並非聲請人任憑主觀、片面自作主張，
    就已完足。故倘聲請人所主張之新事實或新證據，若自形式
    上觀察，根本與原判決所確認之犯罪事實無何關聯，或單獨
    或與先前之證據綜合判斷，無法產生合理懷疑，不足以動搖
    原確定判決所認定之事實者，或對判決確定前已存在且已審
    酌之證據、事實，自為不同之評價，當然無庸贅行其他無益
    之調查，即不能據為聲請再審之原因，自無准予再審之餘地
    （最高法院105年度台抗字第55號、第152號、第356號、第4
    04號裁定意旨參照）。
三、原確定判決依聲請人即被告汪偉琳於警詢、偵查、原審及本
    院審理中之供述、告訴人谷翼杰之指述、證人張維琴之證述
    及現場監視器畫面翻拍照片、全家便利商店股份有限公司商
    品庫存數差異表等證據，認定聲請人意圖為自己不法所有，
    基於竊盜之犯意，於108年5月8日中午12時24分許，在位於
    臺北市○○區○○路0段000巷00弄00號「全家便利商店－國泰門
    市」（下稱全家便利商店）內之雜誌區，挑選商業週刊超值
    套書(下稱商業週刊)和MINA時尚雜誌(下稱MINA雜誌)各1本
    ，先行置入其隨身攜帶之皮包後，旋前往櫃檯結帳，惟僅自
    其皮包中取出上開MINA雜誌結帳，商業週刊未經結帳即由聲
    請人攜離全家便利商店，而徒手竊盜得手之事實。因認聲請
    人所為，係犯修正前刑法第320條第1項之竊盜罪，並於理由
    中逐一論述、指駁，詳為說明所憑之依據與得心證之理由，
    此業經本院依職權調取本院109年度上易字第1675號案全部
    卷宗核閱無訛。原確定判決採證，與經驗法則、論理法則並
    無何違背，其認事用法妥適，亦無判決理由欠備之違法情形
    。
四、聲請人雖執前詞提起聲請再審，惟查：
  ㈠聲請人固提出之國泰醫院109年9月17日、109年12月8日診斷
    證明書，分別載稱聲請人「雙手大魚際肌炎」、「雙手遠端
    指間關節炎」等症狀，然此為聲請人於109年9月間之手部狀
    況，距離案發時間已逾1年，尚無從據以推論聲請人於案發
    時亦有上揭症狀，致其無法將雜誌拿在手上之情，且依原審
    審理中勘驗案發現場錄影畫面所示，聲請人於案發時，係不
    時地將商業週刊環抱胸前、挾在腋下或放在手臂上等肢體動
    作，此有原審109年6月4日勘驗筆錄暨監視錄影截圖照片3張
    可憑(原審卷二第54至55頁、第84頁、第85頁、第87頁)，並
    無單以虎口之力拿取之情形，亦難認確有聲請人所指因急性
    虎口疼痛，致其無法將雜誌持拿在手而必須將之暫時放入皮
    包內之情形。
　㈡依原審審理中勘驗案發現場錄影畫面，顯示聲請人於12時27
    分35秒時，打開側背黑色皮包，皮包內並無其他雜誌，並將
    商業週刊及MINA時尚雜誌放入包包中，隨即從走道二往櫃檯
    方向移動；聲請人於12時27分39秒低頭檢視包包內容物，並
    於12時27分40秒自包包中抽取MINA雜誌及長夾放在手中，此
    有原審勘驗筆錄附卷可憑（原審卷二第54至55頁），聲請人
    將2本雜誌放入皮包內，相隔5秒即取出MINA雜誌結帳，於此
    短暫時間間隔，實難認其有忘卻失憶其於5秒前有將商業週
    刊放入其皮包之可能，佐以聲請人皮包內除現場揀選之2本
    雜誌外，並無其他之書籍，聲請人自皮包內取出MINA雜誌結
    帳前，更於12時27分39秒先低頭檢視其皮包，其既知挑選2
    本雜誌，皮包內亦無其他可致聲請人混淆之物品遮擋放入之
    2本雜誌，聲請人結帳前亦曾檢視其皮包內容物，卻僅拿出
    其中1本MINA雜誌結帳，實難認有所謂因患有乾眼症，致視
    力模糊而未取出商業週刊結帳之情。聲請人固提出國泰醫院
    診斷證明書1份，證明其患有乾眼症，亦難認所指可採。
　㈢聲請人有於案發當日至國泰醫院就診，證人即為聲請人開刀
    及回診追蹤之醫師蒲啟明於原審審理中固證述：聲請人當時
    就診時，因為要減肥，且因家庭及丈夫的因素，所以心理狀
    況不是很穩定等語(原審卷二第50、51頁)，惟亦稱：伊沒有
    辦法確實回答其有無精神不集中之狀況等語(原審卷二第51
    頁)，堪認聲請人於案發時之心理狀態因其遭遇有波動不穩
    之情形，應非子虛。然被告於案發時心理狀況，並未影響其
    繳納停車費、選購所欲觀覽閱讀之雜誌等消費購物行為，堪
    認其辨識、控制與判斷能力並未因其心情低落而受到影響，
    因認聲請人所指因精神狀態不佳而忘記結帳，無從憑採，此
    業據原確定判決論述明確。聲請人復提出其丈夫江森山之相
    驗屍體證明書，縱能證明聲請人於案發時心理狀態因其不幸
    遭遇，而有波動不穩之情形，亦無從據以認定聲請人所指當
    時因精神狀態不佳而忘記結帳乙節可採。又證人蒲啟明於原
    審審理中已到庭證述，並就聲請人當天是否有精神不集中或
    恍惚之狀況，明確證稱：沒辦法確實回答等語，聲請人認應
    再行傳喚證人蒲啟明，證明其當日看診時有大哭、精神崩潰
    之事實，然聲請人確有竊盜故意，不因其持當日看診當日之
    精神狀態而得以推翻，縱再行傳喚證人蒲啟明到庭，亦不足
    以動搖關於聲請人確有竊盜犯意之認定。
　㈣綜上，聲請人固提出國泰醫院109年9月17日診斷證明書1份、
    109年12月8日診斷證明書2份、江森山之相驗屍體證明書，
    並聲請再行傳喚證人蒲啟明醫師，在客觀上均無法證明聲請
    人所指因虎口疼痛、乾眼症、心理狀態不佳，造成其將商業
    週刊放置在其皮包中而疏漏未取出結帳，其未涉犯竊盜罪之
    事實為真，不論單獨或結合先前卷內已存在之證據資料，均
    不足以動搖原確定判決所認定之事實，再審聲請意旨此部分
    所指，難認有理由。
  ㈤按刑事訴訟法第421條規定，不得上訴於第三審法院之案件，
    其經第二審法院確定之有罪判決，就足生影響於判決之重要
    證據漏未審酌，得聲請再審。而所謂「足生影響於判決之重
    要證據漏未審酌」者，係指該證據業經法院予以調查或經聲
    請調查而未予調查，致於該確定判決中漏未加以審認，而該
    證據如經審酌，則足生影響於該判決之結果，應為被告有利
    之判決而言（最高法院89年度台抗字第30號裁定要旨參照）
    。經查，聲請人就證人即全家便利商店店東谷翼杰、店員張
    維琴之證述、國泰醫院108年12月23日回函及現場監視錄影
    帶等證據能力，除於原審準備程序時供稱：「我爭執證明力
    ，尤其是張維琴」（原審卷二第23頁）外，於原審審理中並
    未就證據能力之有無提出任何異議（原審卷二第56至57頁）
    ，嗣於本院審理時就證據能力亦僅供稱：「我對張維琴所講
    的話有很大意見」等語（本院上易卷第50頁），雖爭執證明
    力，然未對證據能力表示異議，聲請意旨㈢所指難認屬實。
    又原確定判決縱有未審究聲請人爭執證據能力是否有理由，
    逕將聲請人爭執證據能力之證據方法，採為認定聲請人犯竊
    盜罪之證據，依前揭判決意旨，亦非刑事訴訟法第421條所
    指「足生影響於判決之重要證據漏未審酌」之情形，聲請意
    旨㈢所指，應無理由。
五、綜上，原確定判決已於理由中詳述依卷附證據資料，足資證
    明聲請人之犯行，並據為論罪之依據。聲請意旨所舉事由，
    難認符合再審要件，單獨或結合其他卷存證據觀察，綜合判
    斷之評價結果，客觀上亦均難認為足以動搖原有罪確定判決
    ，聲請人聲請再審，均無理由，應予以駁回。　　
據上論斷，應依刑事訴訟法第434條第1項，裁定如主文。
中　　華　　民　　國　　110 　年　　9 　　月　　13　　日
                  刑事第九庭    審判長法　官  潘翠雪
                                      法　官  陳信旗
                                      法　官  俞秀美
以上正本證明與原本無異。
不得抗告。
                                      書記官  謝崴瀚
中　　華　　民　　國　　110 　年　　9 　　月　　13　　日